臺灣嘉義地方法院民事判決
110年度嘉簡字第540號
原      告  蔡佩雯  

訴訟代理人  蔡明忠  
            何素慧  
被      告  蔡献宗  
訴訟代理人  蔡欣億  
上列當事人間因被告過失傷害案件，原告提起刑事附帶民事訴訟
請求侵權行為損害賠償事件，經本院刑事庭以110年度嘉交簡附
民字第36號裁定移送前來，本院於民國111年3月23日言詞辯論終
結，判決如下：
　　主  文
一、被告應給付原告新臺幣8,760元，及自民國110年5月1日起至
    清償日止，按年息百分之5計算之利息。
二、原告其餘之訴駁回。
三、訴訟費用新臺幣1,150元，由被告負擔。
四、本判決第1項得假執行。但被告如以新臺幣8,760元為原告供
    擔保，免為假執行。
五、原告其餘假執行之聲請駁回。
    事實及理由
壹、程序部分
    按訴狀送達後，原告不得將原訴變更或追加他訴，但擴張或
    減縮應受判決事項之聲明者，不在此限，民事訴訟法第255
    條第1項第3款定有明文。本件原告起訴之聲明第1項為：被
    告應賠償原告新臺幣（下同）317,880元，並自起訴狀繕本
    送達翌日起至清償日止，按年息百分之5計算之利息。嗣於
    民國110年11月3日當庭捨棄機車修理費、無收據之西藥房、
    民俗療法等支出之請求而變更聲明為：被告應給付原告303,
    880元，並自起訴狀繕本送達翌日起至清償日止，按年息百
    分之5計算之利息（見本院卷第91頁），核原告前開所為，
    係屬減縮應受判決事項之聲明，自應准許。
貳、實體部分
一、原告主張：
  ㈠被告於108年12月19日中午12時43分許，騎乘車牌號碼000-00
    0號普通重型機車，沿嘉義市西區嘉雄陸橋外側慢車道由西
    往東行駛時，原應注意汽車在同一車道行駛時，除擬超越前
    車外，後車與前車之間應保持隨時可以煞停之距離、汽車行
    駛時，駕駛人應注意車前狀況及兩車並行之間隔，並隨時採
    取必要之安全措施，而依當時天侯晴、日間自然光線、路面
    鋪設柏油、乾燥、無缺陷、無障礙物、視距良好等情，並無
    不能注意之情事，竟疏未注意車前狀況，亦未保持安全間隔
    ，貿然從後擦撞同向前方之原告所騎乘車牌號碼000-000號
    普通重型機車，致原告人車倒地，受有右側上臂挫傷、右側
    足踝部擦傷等傷害（下稱系爭傷害，以上引用刑事簡易判決
    ）。原告因此遭受下列損害：
  1.醫療費用：原告因系爭事故至衛生福利部嘉義醫院（下稱嘉
    義醫院）急診治療共支出520元，原告又至恩凱爾外科診所
    看診共支出360元，以上共計880元。
  2.薪資損失：原告因系爭事故當日請假半日，隔日請假1日休
    養，造成薪資損失共計3,000元。
  3.精神慰撫金：原告因系爭事故已造成身體上之損害，且被告
    之言語折磨，造成原告內心無比痛苦，因此請求精神慰撫金
    300,000元。
  4.以上共計303,880元，爰依侵權行為之法律關係，提起本件
    訴訟等語。
　㈡並聲明：⒈被告應給付原告303,880元，及自起訴狀繕本送達
    翌日起至清償日止，按年息百分之5計算之利息。⒉原告願供
    擔保，請准宣告假執行。
二、被告則以：被告騎機車在外車道時即被原告擦撞而往右傾斜
    ，被告之機車後面撞痕很明顯，原告之機車前面撞痕也很明
    顯，從撞擊力即可知係原告從後方撞擊被告，被告並無過失
    。然警方提供之影片並非當時被告看到之影片，被告看到的
    影像有三種版本，被告本來是受害者居然變成肇事者，原告
    是肇事者反向被告請求，被告是奉公守法之人竟被冤枉，且
    被告自系爭事故後已無法站立，兩年花費幾百萬元，被告完
    全不能接受等語，資為抗辯，並聲明：原告之訴駁回。
三、本院之判斷：
　㈠原告主張因被告之過失行為而造成原告受有系爭傷害等情，
    業據原告提出衛生福利部嘉義醫院診斷證明書為證（附民卷
    第5頁）。又被告因過失而致原告受有系爭傷害之行為，業
    經本院刑事庭以110年度交簡上字第58號刑事判決判處被告
    拘役50日(得易科罰金）等情，亦有上開刑事判決在卷可稽
    （見本院卷第125至頁131）。惟據被告否認其有過失，並以
    前詞為辯。經查：
　⒈按因故意或過失，不法侵害他人之權利者，負損害賠償責任
    ；又汽車、機車或其他非依軌道行駛之動力車輛，在使
    用中加損害於他人者，駕駛人應賠償因此所生之損害；再不
    法侵害他人之身體或健康者，對於被害人因此喪失或減少勞
    動能力，或增加生活上之需要時，應負損害賠償責任；另不
    法侵害他人之身體、健康，或不法侵害其他人格法益而情節
    重大者，被害人雖非財產上之損害，亦得請求賠償相當之金
    額，民法第184條第1項前段、第191條之2、第193條第1項及
    第195條第1項分別定有明文。另按汽車行駛時，駕駛人應注
    意車前狀況及【兩車並行之間隔】，並隨時採取必要之安全
    措施，不得在道路上蛇行，或以其他危險方式駕車，道路交
    通安全規則第94條第3項定有明文。
  ⒉從本院勘驗置於嘉義地方檢察署檢察官109年度偵字第5206號
    偵查卷宗存放袋內（此為以原告為被告之偵查卷宗）之結果
    ：「一、（12：41：51）被告所騎車輛向左偏行撞擊在左行
    駛的原告車輛後往前。二、（12：41：52-56）原告車輛則
    向右傾斜人車橫倒在地，被告則人車靠在護欄上，左側車道
    前方有一輛腳踏車。」（見本院卷第229頁）可知，本件事
    故係因被告於事故發生時【往左偏行】，因而撞擊遵行在左
    側車道之原告而肇事，被告顯然未注意兩車並行之間隔，而
    具有過失，且為系爭事故之肇事原因甚明。又證人即警員尤
    芳明已到庭證稱：我記得是外送員送完東西又騎車回來提供
    影像給我們，我回去查明後再陳報該外送員之資料等語（見
    本院卷第93至95頁），再依上開警員提供之資料通知證人李
    政鴻到庭作證，其證稱：當庭播放行車紀錄器的內容是我提
    供給警方，我是提供行車紀錄器的記憶卡給警方拷貝後我就
    取回等語（見本院卷第226頁），參以上開偵查卷內亦僅有
    上開影像，並無其他影像，可見僅有證人李政鴻一人提供行
    車紀錄器影像給警方。是被告否認其無過失，且抗辯有看到
    三種版本，自非可採。至於原告駕駛機車於遵行之機慢車專
    用道左側車道內行駛，突然遭被告機車擦撞，無論其遭碰撞
    往右傾倒時有無擦撞被告機車，原告自無肇事因素。
  ⒊又原告於事故當日即經救護車載送至醫院就醫，診斷結果受
    有系爭傷害乙節，有原告提出的上開衛生福利部嘉義醫院診
    斷證明書為憑，其傷害顯係因本件車禍所致，是被告之過失
    行為與原告之傷害結果間，顯具有相當因果關係。
  ⒋基上，原告依據侵權行為之法律關係請求被告賠償所受損害
    ，核屬正當，應予准許。
  ㈡茲就原告得請求之損害賠償金額，分述如下：
　⒈醫療費用部分：原告主張其至嘉義醫院急診治療共支出520元
    ，又至恩凱爾外科診所看診共支出360元，以上共計支出醫
    療費用880元等情，業據其提出診斷證明書及醫療費用收據
    為證（見附民卷第5至15頁），惟據被告抗辯其不能接受等
    語。本院審酌原告至嘉義醫院急診治療所支出400元部分，
    經核對原告提出的該院診斷證明書及醫療收據後，認為此部
    分與本件車禍有關，應屬必要之醫療費用，應予准許。至於
    原告於109年6月15日在嘉義醫院所支付的120元部分，原告
    則未舉證與本件事故有關，此部分之請求，難認有理由，應
    予駁回。另原告至恩凱爾外科診所看診共支出360元（含診
    斷書費330元），經核對原告提出的該院診斷證明書、醫療
    收據證明及免用統一發票收據後，認與本件事故有關，且屬
    必要費用，自應予准許。因此，原告得請求之醫療費用為76
    0元。
　⒉薪資損失部分：原告主張其因系爭事故當日請假半日，隔日
    請假1日休養，造成薪資損失共計3,000元等語，亦據被告表
    示不能接受等語。然按當事人主張有利於己之事實者，就其
    事實有舉證之責任，民事訴訟法第277條本文定有明文，則
    原告主張其因系爭事故受有工作損失，應就該事實負舉證之
    責。經查，原告主張其受有上開薪資損失部分，並未提出任
    何證據加以證明，故原告此部分之請求，則屬無據，應予駁
    回。
　⒊精神慰撫金部分：按法院對於慰撫金之量定，應斟酌加害程
    度、兩造之身分地位經濟狀況等關係定之（最高法院51台上
    字第223號判例、74年度第9次民事庭會議決議參照）。亦即
    非財產上損害賠償，應以實際加害之情形、加害之程度、被
    害人所受精神上痛苦之程度、賠償權利人之身分、地位、經
    濟能力綜合判斷之。查原告因本件事故致身體、健康受侵害
    ，主張因此受有精神上痛苦，應屬有據，自得依民法第195
    條第1項規定請求被告給付慰撫金。因此，本院審酌兩造稅
    務電子閘門財產所得調件明細資料（置於個資卷），併斟酌
    原告自述大學畢業之學歷、從事幼教工作、家境小康（見本
    院卷第26頁）與被告自陳其大學畢業之學歷、已退休、無業
    、經濟狀況普通等兩造之身分經濟地位以及被告之過失情形
    、原告所受傷害暨治療過程與身體及精神上因此所受之痛苦
    等一切情狀，認原告請求精神慰撫金30萬元，尚嫌過高，應
    以8,000元為適當，超過部分即屬無據，應予駁回。
　⒋綜上，原告因本件事故共計受有之損害8,760元【計算式：醫
    療費用760元+精神慰撫金8,000元】。
  ㈢末按給付有確定期限者，債務人自期限屆滿時起，負遲延責
    任；給付無確定期限者，債務人於債權人得請求給付時，經
    其催告而未為給付，自受催告時起，負遲延責任；其經債權
    人起訴而送達訴狀，或依督促程序送達支付命令，或為其他
    相類之行為者，與催告有同一之效力，民法第229條第1項、
    第2項定有明文。復按遲延之債務，以支付金錢為標的者，
    債權人得請求依法定利率計算之遲延利息；但約定利率較高
    者，仍從其約定利率；應付利息之債務，其利率未經約定，
    亦無法律可據者，週年利率為百分之5，民法第233條第1項
    、第203條亦分別明定。查本件原告對被告請求之損害賠償
    債權，核屬無確定期限之給付，因此原告請求加付自刑事附
    帶民事起訴狀繕本送達之翌日即110年5月1日（送達證書見
    附民卷第17頁）起算之法定遲延利息，自屬有據，應予准許
    。
四、綜上所述，原告依侵權行為法律關係，請求被告給付原告8,
    760元，及自110年5月1日起至清償日止，按年息百分之5計
    算之利息，為有理由，應予准許，至逾此範圍之請求，則屬
    無據，應予駁回。
五、本件事證已臻明確，兩造其餘攻擊防禦方法，經審酌後核與
    判決結果不生影響，爰不逐一論述。
六、本件原告勝訴部分，係依民事訴訟法第427條第1項規定適用
    簡易訴訟程序，所為被告敗訴之判決，應依民事訴訟法第38
    9條第1項第3款規定，依職權宣告假執行。原告雖陳明願供
    擔保聲請宣告假執行，僅在促使法院注意依職權宣告假執行
    而已。另依同法第392條第2項規定，依職權宣告被告為原告
    供相當金額之擔保後，得免為假執行。至於原告敗訴部分，
    其訴既經駁回，其假執行之聲請亦失所附麗，應併予駁回。
七、又本件係刑事附帶民事訴訟，而由本院刑事庭移送民事庭者
    ，依刑事訴訟法第504條第2項之規定，免納裁判費，惟本件
    移送民事庭後，因被告請求調查而有訴訟費用1,150元支出
    （即證人尤芳明日旅費500元、證人李政鴻日旅費650元），
    據此，本院審酌上開證人均係被告為證明其無過失而聲請到
    庭作證，惟本院既已認定被告就系爭事故之發生具有過失，
    是此部分之訴訟費用，自應由被告負擔，方為公允，爰依民
    事訴訟法第79條規定，諭知訴訟費用之負擔如主文第3項所
    示。
中　　華　　民　　國　　111 　年　　4 　　月　　6 　　日
                  臺灣嘉義地方法院嘉義簡易庭
                                  法　官　周欣怡
以上正本係照原本作成。
如對本判決上訴，須於判決送達後20日內向本庭（嘉義市文化路
308之1號）提出上訴狀（均須按他造當事人之人數附繕本）。如
委任律師提起上訴者，應一併繳納上訴審裁判費。
中　　華　　民　　國　　111 　年　　4 　　月　　6 　　日
                                  書記官  葉芳如